臺灣高等法院刑事判決　　　　　　　　　　　　　九十三年度上訴字第一０九九號
　　上　訴　人
　　即　被　告　甲○○
　　義務辯護人　鄭文玲律師
右上訴人因違反槍砲彈藥刀械管制條例等案件，不服臺灣桃園地方法院九十二年度訴
字第六二七號，中華民國九十三年二月二十五日第一審判決（起訴案號：臺灣桃園地
方法院檢察署九十一年度偵字第二二一０四號、九十二年度偵字第一五０八號、第一
九七五號、第四八五三號)，提起上訴，本院判決如左：
    主  文
上訴駁回。
    事  實
一、甲○○前曾因違反毒品危害防制條例案件，經台灣桃園地方法院於民國八十八年
    七月七日以八十八年度易字第八五五號判決判處有期徒刑十一月，於八十八年八
    月二十九日確定。又因違反毒品危害防制條例案件，經原審法院於八十八年六月
    十一日以八十八年度訴字第三九一號判決判處有期徒刑七年四月，上訴後經本院
    於八十八年九月二十二日以八十八年度上訴字第二八五二號判決撤銷原判決，改
    判處有期徒刑十月，於八十八年十一月二十八日確定，於八十八年十一月三十日
    入監服刑，二案接續執行（共一年九月），於九十年五月十日因縮短刑期執行完
    畢，仍不知悔改。
二、甲○○有如下之犯罪事實：
  (一)其明知未經許可，不得製造可發射金屬或子彈具有殺傷力之各式槍砲，竟基於製
    造之犯意，於九十年十二月間某日（起訴書誤載為「九十一年一月間」），在台
    北縣板橋市○○路「大聖地模型店」內，以新台幣（下同）四千七百元之代價購
    得金屬外殼、塑膠槍管、不具殺傷力之仿ＦＮ廠半自動八厘米玩具手槍一支（槍
    枝管制編號：0000000000號，含彈匣一個，如附表一編號一所示）及
    土造金屬槍管二支後，在某不詳地點，以換裝土造金屬槍管之方式，製造成可發
    射子彈具殺傷力之改造手槍。
  (二)其明知未經許可，不得持有可發射金屬或子彈具有殺傷力之各式槍砲，竟於九十
    一年十月間某日，在其位於桃園縣新屋鄉○○村○鄰○○○路○段一巷九號住處
    內，向友人彭勝康（由檢察官另行偵處）取得金屬材質槍管、機械性能良好、具
    殺傷力之土造霰彈槍一支（槍枝管制編號：0000000000號，如附表一
    編號二所示）及具殺傷力之制式霰彈二顆（均為制式一二ＧＡＵＧＥ霰彈，如附
    表一編號三所示）後，未經許可即非法持有之。
  (三)其因故與綽號「臭埔」之不詳姓名年籍成年男子起爭執，「臭埔」遂於九十一年
    十一月二十七日下午三時五十分許，帶同少年曾○○（七十六年八月十九日生，
    真實姓名年籍詳卷）及另三名真實姓名年籍不詳之成年男子，分別手持武士刀，
    前往甲○○位於桃園縣新屋鄉後湖村一鄰後湖四十二號老家，欲找甲○○談判，
    詎料雙方一言不合，甲○○隨即轉身逃出屋外，並隨身攜帶如附表一編號二、三
    所示之槍枝、子彈作為武器，「臭埔」則要求少年曾○○及其他三名不詳姓名年
    之間接故意，取出附表一編號二所示具殺傷力之土造霰彈槍（槍枝管制編號：0
    000000000號），填裝入附表一編號三所示具殺傷力之制式霰彈，朝斯
    時已接近其藏身地點之少年曾○○開槍，「臭埔」、少年曾○○及另三名姓名年
    槍射及，致受有左上臂挫傷及多處傷口之傷害，幸因未被子彈擊中要害而未發生
    死亡之結果。
  (四)其明知槍砲彈藥刀械管制條例所列管槍、彈非經中央主管機關許可，不得寄藏，
    竟基於為他人寄藏槍彈之故意，未經許可，於九十二年二月下旬某日，在其位於
    桃園縣中壢市○○○街三十四號三樓居所內，收受彭勝康所交付之具殺傷力之土
    造霰彈槍二支（槍枝管制編號：0000000000號、000000000
    0號，如附表一編號五所示）、仿ＳＭＩＴＨ＆ＷＥＳＳＯＮ廠轉輪玩具手槍一
    支（槍枝管制編號：0000000000號，如附表一編號四所示，此部分所
    涉製造槍枝犯行，詳後述）、供前開土造霰彈槍使用具殺傷力之制式霰彈三顆（
    均為制式一二ＧＡＵＧＥ霰彈，如附表一編號六所示，其中二顆業經試射滅罄）
    ，以及改造子彈三顆（如附表一編號七所示，其中一顆業經試射滅罄）、改造子
    彈二顆（如附表一編號八所示，其中一顆業經試射滅罄）後，將前開槍、彈藏放
    於上址居所內。
  (五)其明知未經許可，不得製造可發射金屬或子彈具有殺傷力之各式槍砲，竟另基於
    製造之犯意，於九十二年三月二日某時，在上址居所內，將其於前揭(四)所示時地
    自彭勝康處收受之仿ＳＭＩＴＨ＆ＷＥＳＳＯＮ廠轉輪玩具手槍一支（槍枝管制
    編號：0000000000號，如附表一編號四所示），以附表二編號五所示
    工具除去槍管內阻鐵而打通槍管之方式，將前開手槍製造成可發射子彈具有殺傷
    力之改造手槍。
三、查獲情形：
  (一)甲○○於九十一年十二月三日下午十時許，騎乘前開竊得之車牌號碼ＩＺＩ—二
    五０號重型機車，行經觀音鄉○○路草漯國小前為警查獲，並帶同警方前往同鄉
    和平村舊店子十之三號稻田旁起獲如附表一編號二所示之土造霰彈槍一支、制式
    霰彈二顆（如附表一編號二、三所示）及土造金屬槍管一支（如附表二編號一所
    示），而在警方尚未察覺其涉有未經許可持有其他可發射金屬或子彈具有殺傷力
    之槍枝及制式子彈前，主動向員警表示其為犯罪之人，自首而接受裁判。並為警
    循線查獲其即為持槍射殺少年曾○○之人。
  (二)又於九十二年一月八日中午十二時許，因竊取車牌號碼Ｖ四—二七０九號自用小
    客車，經車主丙○○報警後，為警在大園鄉溪海村賴厝橋旁當場逮捕。
  (三)復經警持原審法院核發之搜索票於九十二年三月四日下午一時五十分許，前往甲
    ○○位於中壢市○○○街三十四號三樓居所內，查獲如附表一編號四至八所示具
    殺傷力之槍枝及子彈，及如附表二編號二至十三所示之工具（其中附表二編號八
    、十號所示之物為甲○○所有，其餘為彭勝康所寄藏之物）。
四、案經桃園縣警察局移送及桃園縣警察局楊梅分局、大園分局報請臺灣桃園地方法
    院檢察署檢察官偵查起訴。
    理  由
一、訊據上訴人即被告甲○○固供承持有右揭槍、彈及持槍擊傷被害人曾００之事實
    ，惟矢口否認改造槍枝及殺人未遂犯行，辯稱：伊並未改造槍枝，伊會開槍射傷
    被害人曾○○之原因，是因為被害人曾○○持武士刀站在伊前方要砍伊，伊才朝
    被害人曾○○持刀的那隻手開槍自衛，並不是要殺他云云。經查：
  (一)事實欄二(一)所示之犯罪事實，業據被告於原審審理中坦承不諱（詳見原審卷第二
    宗第十頁），並經證人即查獲警員南健平於原審調查中證稱：如附表一編號一所
    示之改造八厘米手槍是在被告居所內化妝台下方藏放之紙袋內搜得等語明確（詳
    見原審卷第一宗第七三頁），而前開扣案槍枝經送內政部警政署刑事警察局鑑定
    結果，認送鑑八厘米手槍一支（槍枝管制編號：0000000000號），係
    由仿ＦＮ廠半自動手槍製造之金屬玩具手槍換裝土造金屬槍管改造而成之改造手
    槍，機械性能良好，可擊發適用子彈，具殺傷力等情，此有內政部警政署刑事警
    察局九十二年三月五日刑鑑字第０九二００三五二五三號鑑驗通知書乙紙暨手槍
    照片二幀（參該通知書第五頁，見九十二年度偵字第四八五三號第九三、一００
    頁）在卷可參，顯見扣案改造手槍具有殺傷力，此外並有現場照片三幀（見九十
    二年度偵字第四八五三號卷宗第三六頁及第四０頁上方照片）在卷可佐，復有扣
    案如附表一編號一所示手槍扣案足憑，是被告在原審之自白核與事實相符，洵堪
    採信。
  (二)事實欄二(二)所示之犯罪事實，業據被告於警詢（詳見偵字第二二一０四號卷第七
    三之一頁）、偵查中（詳見偵字第二二一０四號卷第六九頁反面）及原審審理中
    （詳見原審卷第二宗第三三頁）坦承不諱，並經證人戴順斌於原審審理中證述其
    查獲被告之情形在卷（詳見原審卷第二宗第十至十四頁）。再附表一編號二、三
    所示槍、彈經送內政部警政署刑事警察局鑑定結果，認送鑑土造霰彈長槍一支（
    槍枝管制編號：0000000000號），係土造鋼管槍，機械性能良好，可
    擊發１２ＧＡＵＧＥ制式霰彈，具殺傷力，另送驗子彈均係１２ＧＡＵＧＥ制式
    霰彈，均具殺傷力等情，此有內政部警政署刑事警察局九十二年一月三日刑鑑字
    第０九一０三二五０四三號鑑驗通知書乙份暨照片六幀（見偵字第二二一０四號
    第三九至四四頁）在卷可參，顯見扣案土造霰槍槍及制式霰彈均具有殺傷力，此
    外並有現場照片四幀（見偵字第二二一０四號卷宗第二十至二一頁）在卷供參，
    復有如附表一編號二、三所示槍彈扣案足憑，是被告之自白核與事實相符，亦堪
    採信。
  (三)就事實欄二(三)所示犯罪事實之認定：
    1.事實欄二(三)所示之犯罪事實，業據被害人即少年曾○○於原審（詳見原審卷第
      一宗第一八三至一九四頁）及本院（詳見本院卷第一一０至一一三頁）指訴綦
      詳，並經證人即警員廖經煒於原審證稱：「（問：如何找到被害人的？）被害
      人來分駐所報案的。」、「（問：被害人是案發後就來報案還是作筆錄當天就
      是他報案時間？）被害人在案發後有到分駐所口頭向我們說明，因為開槍當天
      我們有聽民眾說本案案發現場附近有人開槍，我們巡邏員警有過去現場看，發
      現有一堆年輕人在奔跑，以為他們是打架。」「（問：在被告被查獲前，曾○
      ○是否已經向你們報案了？）他到我們派出所一次，就是作筆錄那天。」、「
      （問：曾○○何時向你們口頭說明？）是我們在案發當天去現場時，曾○○的
      朋友跟我們說曾○○受傷，我叫他朋友聯絡曾○○叫他到派出所來。」、「（
      公訴人問：被告是否在九十一年十二月四日被你們查獲？）是我查獲的沒有錯
      ，但詳細日期不清楚。」、「（公訴人問：查獲當時是否已知道是被告開槍打
      傷曾○○？）是。」、「（公訴人問：如何得知？）曾○○跟我們說的。因為
      我們在他來派出所前有跟他聯絡過一次。」、「（公訴人問：曾○○是否帶傷
      到派出所？）我看到他時傷口已經包紮好了。」、「（公訴人問：當時有無對
      曾○○作筆錄？）應該是沒有。」等語綦詳（詳見原審卷第二宗第十四至十七
      頁），且經證人即查獲警員戴順斌於原審證稱：「（問：如何得知被告曾經持
      槍槍殺曾○○？）聽說有人開槍，當時知道是何人開槍，但還不知道何人受傷
      ，所以我們有去現場及醫院查訪。」、「（問：抓到被告前，是否知道被告有
      開槍射殺曾○○？）在抓到他之前我們就知道他有開槍射殺人。但當時還不知
      道被害人是曾○○。」、「（問：為何知道被告有開槍？）因開槍的聲音很大
      ，我們是接獲線報得知的。」、「（問：被告開槍完後，你有無到現場去查訪
      ？）有。」、「（問：何時找到被害人的？）是拜託派出所幫忙找的。」等語
      （詳見原審卷第二宗第十至十二頁），復有診斷證明書附卷（見偵字第一九七
      五號卷第十九頁）及如附表一編號二、三所示槍彈扣案足憑，被告對其有開槍
      射中被害人曾○○乙節亦不否認，顯見被害人曾○○於原審及本院審理中指訴
      情節，核屬真實，應可採信。
    2.按手持可擊發制式霰彈之土造霰彈槍朝人體上半身部位開槍，容易擊中人體之
      心臟、頭部、肝脾胃等內臟器官，造成人體大量失血，均足以致人於死，此為
      被告所明知，再從被害人曾○○之診斷證明書所載受傷部位觀之，被告持槍射
      殺被害人曾○○，造成被害人曾○○左上臂挫傷及多數傷口，由此足見倘被害
      人曾○○當時站立之位置稍有移動，其極有可能會遭被告開槍射中頭部、心臟
      、肝脾胃等人體重要器官，而導致死亡結果之發生等情，併參酌被告與被害人
      曾○○二人間，於本案發生前互不認識，被害人曾○○係跟隨案外人「臭埔」
      前往被告住處找被告談判，因被告逃匿，「臭埔」始命令被害人曾○○與其他
      三名不詳姓名年籍成年男子持刀四處搜尋被告下落，佐以被告於逃匿時隨身持
      有裝有制式霰彈之土造霰彈槍，顯見被告斯時本有使用前開土造霰彈槍以阻止
      「臭埔」及其隨行人員搜尋伊行蹤之用意存在；縱使被告看到被害人曾○○站
      在伊面前，可預料會有持武士刀欲砍下之動作出現，被告理應立即閃避、逃離
      該處，以躲避被害人曾○○即將出現之攻擊，或對空鳴槍以嚇走被害人曾○○
      等人，詎被告不僅未採取閃避措施，反在被害人曾○○未持刀攻擊前，以手持
      霰彈槍開槍射殺被害人曾○○，則被告所認知的反擊舉措（開槍射殺）亦與其
      所預見可能會受到的攻擊（遭被害人曾○○持武士刀砍殺）顯不相當，由此益
      徵被告開槍射殺被害人曾○○時，顯然具有縱使被害人曾○○因而發生死亡之
      結果，亦不違背其本意之間接殺人故意存在。至被告雖辯稱：被害人曾００走
      過來距離我約五十公分，他舉起左手的武士刀要砍我，我就舉起槍來擋，槍口
      朝上，剛好打到他左手的前臂云云（詳見本院卷第六九頁）；證人乙○○即被
      告之妻於本院附合被告之辯詞（詳見本院卷第一三二頁）。惟被害人曾００堅
      稱其當時尚未舉起刀來。參諸被害人曾００之傷勢，應以被害人曾００之證述
      為可採。蓋苟如被告所辯被害人曾００走過來距離我約五十公分，他舉起左手
      的武士刀要砍我，我就舉起槍來擋，槍口朝上，剛好打到他左手的前臂云云，
      則被害人受傷之部位應在左臂下側，而非左上臂。準此足徵證人乙○○之證述
      ，係迴護之詞，不足採信。
    3.綜此，被告所辯是要自衛，不是要殺被害人曾○○云云，顯屬事後卸責之詞，
      委無足採。
  (四)事實欄二(四)所示之犯罪事實，業據被告於警詢（詳見偵字第四八五三號卷第十七
    頁）、偵查中（詳見偵字第四八五三號卷第六五頁）坦承不諱，並經證人即警員
    南健平於原審調查中證述其前往被告住處搜索之過程在卷（詳見原審卷第一宗第
    七三頁），而扣案如附表一編號五至八之槍彈經送內政部警政署刑事警察局鑑定
    結果，認扣案如附表一編號五所示之霰彈槍二支，其中一支（槍枝管制編號：0
    000000000號）係土造鋼管槍，機械性能良好，可供擊發１２ＧＡＵＧ
    Ｅ霰彈，具殺傷力，另一支（槍枝管制編號：0000000000號）亦係土
    造霰彈槍，機械性能良好，可供擊發適用子彈使用，認具殺傷力；扣案如附表一
    編號六所示霰彈三顆（其中二顆業經試射滅罄），均係１２ＧＡＵＧＥ制式霰彈
    ，具殺傷力；扣案如附表一編號七所示改造子彈成品三顆，係由玩具金屬彈殼加
    裝直徑六點五公釐之土造金屬彈頭製造而成之改造子彈，經採樣一顆試射，可擊
    發，具有殺傷力；另扣案如附表一編號八所示改造子彈二顆，亦係由玩具金屬彈
    殼加裝金屬彈頭改造而成之改造子彈，經採樣一顆試射，可擊發，具有殺傷力等
    情，此有內政部警政署刑事警察局九十二年三月五日刑鑑字第０九二００三五二
    五三號鑑驗通知書乙份（見偵字第四八五三號卷宗第九四至九八、一０三至一０
    五頁）在卷可參，顯見前開改造槍彈均具有殺傷力，此外並有現場照片十二幀（
    見偵字第四八五三號卷宗第三五至三九、四二頁）在卷供參，復有如附表一編號
    五至八所示槍彈扣案足佐，是被告之自白核與事實相符，洵堪採信。
  (五)事實欄二(五)所示之犯罪事實，業經被告於警詢（詳見偵字第四八五三號卷第十七
    頁）及偵查中（詳見偵字第四八五三號卷第六二頁）坦承不諱，並經證人即查獲
    警員南健平於本院調查中證稱：如附表編號四所示之左輪手槍是在被告居所內化
    妝台下方藏放之紙袋內搜得等語明確（詳見原審卷第一宗第七三頁），另經鑑定
    人即負責鑑定槍彈之警員蕭宇廷於原審審理中證稱：「（辯護人問：我試著列出
    以下工具『銼刀、電鑽頭、比率尺、彈簧、電鑽、電起子、電動砂磨機、電動砂
    輪機』，請問可否用於改造槍、彈？）這些工具可以用來改造槍彈，但這些五金
    工具是市售的。」、「（辯謢人問：前面所述的那些工具，是否可以用來改造九
    十二年度偵字第四八五三號第三十八頁下方照片所示之手槍？）槍枝經過刑事警
    察局鑑定後（如卷附本局九十二年三月五日槍彈鑑定書）認定，其中有二把槍枝
    管制編號0000000000、0000000000號未發現有改造情形。
    0000000000號有更換金屬槍管，是經改造過的。000000000
    0號經鑑定後發現槍管內的阻鐵有被車通，也是經過改造的。而前開工具本來就
    是用來穿鑿硬物，所以0000000000號是有可能用這些工具來打通阻鐵
    的。至於0000000000號槍枝之槍管，若是向特定人購得成品的話，就
    只要換裝金屬槍管，無須使用工具，若是用自己製造槍管的話，也要視他的槍管
    半成品零件是什麼型態，才能決定是否要用到這些工具。」、「（公訴人問：槍
    枝管制編號0000000000號的槍枝是否由電鑽即可完成改造？）答用一
    般的電鑽把阻鐵打掉即可完成。」等語綦詳（詳見原審卷第二宗第五至九頁），
    而扣案如附表一編號四所示手槍經送內政部警政署刑事警察局鑑定結果，認送鑑
    手槍（槍枝管制編號：0000000000號）係仿ＳＭＩＴＨ＆ＷＥＳＳＯ
    Ｎ廠轉輪手槍製造之金屬玩具槍車通槍管及轉輪內阻鐵改造而成之改造手槍，機
    械性能良好，可擊發適用子彈，認具殺傷力等情，此有內政部警政署刑事警察局
    九十二年三月五日刑鑑字第０九二００三五二五三號鑑驗通知書乙份暨手槍照片
    二幀（見偵字第四八五三號卷宗第九二、九九頁）在卷足憑，顯見扣案改造手槍
    具有殺傷力，此外，並有現場照片二幀（參九十二年度偵字第四八五三號卷宗第
    三六頁）在卷供參，復有扣案如附表一編號四所示手槍扣案足憑，佐以警方在被
    告居所內亦扣得如附表二編號二、五號所示之電鑽頭、電鑽等物扣案可佐，顯見
    被告確實具有打通扣案改造左輪手槍之工具及技能無訛，由此益徵被告於警詢、
    偵查中之自白核與事實相符，洵堪採信。至被告於審理中辯稱：並未改造扣案左
    輪手槍云云，要屬事後空言卸責之詞，委無足採。
  (六)查警方於九十一年十二月三日下午十時許查獲被告時，係因被告騎乘贓車而予以
    逮捕，且於警詢中直接詢問被告所為竊盜案之犯罪過程，嗣經被告自行供出其擁
    有一支改造槍枝願配合警方取出，並於同年月四日凌晨四時許帶同警方前往大園
    鄉和平村舊店子十之三號後面稻田旁取出如附表一編號二、三所示之土造霰彈槍
    一支、制式霰彈二顆，業據被告陳明在卷，並有桃園縣警察局楊梅分局九十一年
    十二月四日偵詢筆錄附卷供參（見偵字第二二一０四號卷第十六頁），顯見被告
    就此部分之犯罪事實，係在警方未知悉右揭事實欄二(二)所示之犯罪事實前，向警
    方所為之自白供述，合於槍砲彈藥刀械管制條例第十八條第一項規定「犯本條例
    之罪自首，並報繳其持有之全部槍砲、彈藥」之要件，是以，被告就此部分犯行
    ，係屬自首。
  (七)綜上所述，本案事證明確，被告犯行均堪認定，均應依法論科。
二、核被告所為，其中事實欄二(一)所示之犯罪事實，係違反槍砲彈藥刀械管制條例第
    十一條第一項之未經許可，製造其他可發射金屬或子彈具有殺傷力之槍枝罪；事
    實欄二(二)所示之犯罪事實，係違反同條例第十一條第四項未經許可，持有其他可
    發射金屬或子彈具有殺傷力之槍枝罪及同條例第十二條第四項之未經許可，持有
    子彈罪；事實欄二(三)所示之犯罪事實，係犯刑法第二百七十一條第二項、第一項
    殺人未遂罪；事實欄二(四)所示之犯罪事實，係違反槍砲彈藥刀械管制條例第十一
    條第四項未經許可，寄藏其他可發射金屬或子彈具有殺傷力之槍枝罪及同條例第
    十二條第四項之未經許可，寄藏子彈罪；事實欄二(五)所示之犯罪事實，係違反同
    條第十一條第一項之未經許可，製造其他可發射金屬或子彈具有殺傷力之槍枝罪
    。查扣案改造霰彈槍、改造八厘米手槍及改造左輪手槍，均非槍砲彈藥刀械管制
    條例第七條第一項所列舉之制式槍枝，應屬同條例第十一條第一項所規定之其他
    可發射金屬或子彈具有殺傷力之槍枝，是被告所為係違反同條例第十一條第四項
    之罪，且本案並無積極證據足供認定被告持有、製造、寄藏扣案槍枝之行為，係
    基於供自己或他人犯罪之用之意圖，是以公訴人誤認被告所為係違反同條例第七
    條第四項之罪、第十一條第三項、第十二條第三項之罪，尚有未洽，惟其起訴之
    犯罪事實，與本院認定之基本社會事實相同，爰依法變更起訴法條。又被告分別
    於事實欄二(二)、(四)所示時地，以一行為同時持有如附表一編號二、三所示槍枝及
    子彈及同時寄藏如附表一編號第五至八號所示槍枝及子彈，各係一行為同時觸犯
    二罪名之想像競合犯，應分別依刑法第五十五條規定從一重之未經許可持有其他
    可發射金屬或子彈具有殺傷力之槍枝罪及未經許可寄藏其他可發射金屬或子彈具
    有殺傷力之槍枝罪處斷。被告所犯上揭事實欄二(一)未經許可，製造其他可發射金
    屬或子彈具有殺傷力之槍枝罪；事實欄二(二)持有其他可發射金屬或子彈具有殺傷
    力之槍枝罪；事實欄二(三)殺人未遂罪；事實欄二(四)未經許可，寄藏其他可發射金
    屬或子彈具有殺傷力之槍枝罪；事實欄二(五)未經許可，製造其他可發射金屬或子
    彈具有殺傷力之槍枝罪間，犯罪各別，罪名互殊，應分論併罰。另被告前曾受有
    期徒刑之執行，於九十年五月十日因縮短刑期執行完畢，有臺灣高等法院被告全
    國前案紀錄表在卷可稽，其於五年內再犯本件有期徒刑以上刑之罪，為累犯，應
    依刑法第四十七條規定遞加重其刑。被告著手為上開殺人之行為後，致被害人曾
    ○○僅受有上開傷害，但未生死亡之結果，其犯行尚屬未遂階段，應依刑法第二
    十六條前段規定，按既遂犯之刑減輕，並先加後減之。再被告於涉犯右揭事實欄
    二(二)所示之犯罪後，於有偵查犯罪職權之公務員發覺前，主動向警方申述其犯罪
    事實而接受裁判，並報繳其斯時持有之全部槍枝及子彈，應依槍砲彈藥刀械管制
    條例第十八條第一項規定遞減輕其刑，並先加後減之。原審經詳細調查，以被告
    罪證明確，適用上揭規定，並審酌被告未經許可分別製造、持有、寄藏扣案槍彈
    之動機及目的及被告開槍射殺被害人曾○○之目的係為逼使被害人曾○○及「臭
    埔」等人離開其住處、被告涉犯右揭各項犯罪之手段、被告未經許可製造、持有
    、寄藏扣案槍彈對人身安全、社會治安所可能造成之危害甚鉅及殺人未遂犯行對
    被害人丁○○、丙○○及少年曾○○所造成之損害，及被告犯罪後坦承其改造如
    附表一編號一所示槍枝、持有如附表一編號二、三所示槍枝及子彈及寄藏如附表
    一編號第五至八號所示槍枝及子彈等犯行之態度等一切情狀，分別量處事實欄二
    (一)部分，處有期徒刑五年六月，併科罰金新台幣七萬元；事實欄二(二)部分，處有
    期徒刑一年四月，併科罰金新台幣五萬元；事實欄二(三)部分，處有期徒刑五年二
    月；事實欄二(四)部分，處有期徒刑一年六月，併科罰金新台幣六萬元；事實欄二
    (五)部分，處有期徒刑五年六月，併科罰金新台幣七萬元；併就罰金刑部分，諭知
    易服勞役之折算標準；且諭知如附表一所示之槍枝、子彈，均屬違禁物，除業經
    內政部警政署刑事警察局鑑定人員試射擊發而滅罄之子彈外，均應依刑法第三十
    八條第一項第一款之規定宣告沒收。另說明附表二編號一所示之物，固係被告持
    有之物，惟被告並未使用該物涉犯本案前開犯罪，又非違禁物，故無從就附表二
    編號一所示之物併予諭知沒收；如附表二編號二至十三所示之物，其中電動砂輪
    機一支及砂輪頭一批固為被告所有之物，惟並無證據證明被告有使用前開物品改
    造扣案八厘米手槍（以換裝槍管方式改造）及左輪手槍（以電鑽打通槍管方式改
    造），此外，如附表二編號第二至七、九、十一至十三號所示物品均屬案外人彭
    勝康所有之物，業經被告供陳在卷，且非違禁物，均無從依刑法第三十八條第一
    項之規定併予宣告沒收；如附表一編號第三、六至八號之備註欄所示之子彈，業
    經內政部警政署刑事警察局鑑定人員試射擊發而滅罄，均無庸沒收。核原審認事
    用法，並無不合，量刑洵屬允當。被告上訴指摘原審判決不當，請求撤銷改判，
    為無理由，應予駁回。
三、公訴意旨另以：被告明知未經許可，不得製造可發射子彈具有殺傷力之槍砲，竟
    基於製造之犯意，於九十二年三月二日，在上址居所內，於改造前開左輪手槍之
    際，同時以扣案工具改造可供扣案左輪手槍使用具殺傷力之改造子彈五顆，因認
    被告就此部分亦涉有槍砲彈藥刀械管制條例第十二條第一項之製造子彈罪嫌云云
    。查扣案改造子彈五顆固係經改造可發射子彈或金屬具殺傷力之子彈，惟被告未
    曾於警詢、偵查中自白其有從事製造前開子彈之行為。此外復無其他積極證據足
    資證明被告另涉製造子彈之犯行。惟此部分如成立犯罪，與本案有想像競合犯之
    裁判上一罪關係，爰不另為無罪之諭知，附此敘明。
四、被告所犯竊盜犯行，業據被告撤回上訴，併此敘明。
據上論斷，應依刑事訴訟法第三百六十八條，判決如主文。
本案經檢察官賴俊雄到庭執行職務。
中　　　華　　　民　　　國　　九十三　　年　　　十一　　月　　二    　　日
                              臺灣高等法院刑事第二十四庭
                                  審判長法  官  陳  貽  男
                                        法  官  李  世  貴
                                        法  官  陳  憲  裕
右正本證明與原本無異。
如不服本判決，應於收受送達後十日內向本院提出上訴書狀，其未敘述上訴之理由者
並得於提起上訴後十日內向本院補提理由書（均須按他造當事人之人數附繕本）。
                                        書記官  劉  育  妃
中　　　華　　　民　　　國　　九十三　　年　　　十一　　月　　　二　　　日
附錄：本案論罪科刑法條全文
槍砲彈藥刀械管制條例第十一條：
未經許可，製造、販賣或運輸第四條第一項第一款所稱其他可發射金屬或子彈具有殺
傷力之各式槍砲者，處五年以上有期徒刑，併科新臺幣一千萬元以下罰金。
未經許可，轉讓、出租或出借前項所列槍砲者，處三年以上十年以下有期徒刑，併科
新臺幣七百萬元以下罰金。
意圖供自己或他人犯罪之用，而犯前二項之罪者，處無期徒刑或七年以上有期徒刑，
併科新臺幣一千萬元以下罰金。
未經許可，持有、寄藏或意圖販賣而陳列第一項所列槍砲者，處一年以上七年以下有
期徒刑，併科新臺幣七百萬元以下罰金。
第一項至第三項之未遂犯罰之。
槍砲彈藥刀械管制條例第十二條
未經許可，製造、販賣或運輸子彈者，處一年以上七年以下有期徒刑，併科新台幣五
百萬元以下罰金。
未經許可，轉讓、出租或出借子彈者，處六月以上五年以下有期徒刑，併科新台幣三
百萬元以下罰金。
意圖供自己或他人犯罪之用，而犯前二項之罪者，處三年以上十年以下有期徒刑，併
科新台幣七百萬元以下罰金。
未經許可，持有、寄藏或意圖販賣而陳列子彈者，處五年以下有期徒刑，併科新台幣
三百萬元以下罰金。
第一項至第三項之未遂犯罰之。
刑法第二百七十一條：
殺人者，處死刑、無期徒刑或十年以上有期徒刑。
前項之未遂犯罰之。
預備犯第一項之罪者，處二年以下有期徒刑。
附表一：扣案槍枝及子彈名稱、數量
┌──┬──────────────┬───┬─────────────┐
│編號│扣案物名稱                  │數量  │保管單字號（備註）        │
├──┼──────────────┼───┼─────────────┤
│一  │改造八厘米手槍（槍枝管制編號│一支  │九十二年度槍保管字第三七號│
│    │：0000000000號）  │      │編號四                    │
├──┼──────────────┼───┼─────────────┤
│二  │土造霰彈槍（槍枝管制編號：一│一支  │九十二年度槍保管字第十號  │
│    │000000000號）      │      │編號一                    │
├──┼──────────────┼───┼─────────────┤
│三  │制式霰彈                    │一顆  │九十二年度彈保管字第七號編│
│    │                            │      │號一（原扣得霰彈二顆，其中│
│    │                            │      │一顆業經試射滅罄）        │
├──┼──────────────┼───┼─────────────┤
│四  │改造左輪手槍（槍枝管制編號：│一支  │九十二年度槍保管字第三七號│
│    │0000000000號）    │      │編號三                    │
├──┼──────────────┼───┼─────────────┤
│五  │土造霰彈槍（槍枝管制編號：一│二支  │九十二年度槍保管字第三七號│
│    │000000000號、一一０│      │編號一、二                │
│    │0000000號）          │      │                          │
├──┼──────────────┼───┼─────────────┤
│六  │制式霰彈                    │一顆  │九十二年度彈保管字第三四號│
│    │                            │      │編號四（原扣得霰彈三顆，其│
│    │                            │      │中二顆業經試射滅罄）      │
├──┼──────────────┼───┼─────────────┤
│七  │改造子彈（子彈直徑為六點五公│二顆  │九十二年度彈保管字第三四號│
│    │釐之土造金屬彈頭）          │      │編號二（原扣得三顆，其中一│
│    │                            │      │顆業經試射滅罄）          │
├──┼──────────────┼───┼─────────────┤
│八  │改造子彈（子彈直徑為六公釐、│一顆  │九十二年度彈保管字第三四號│
│    │七點七公釐之土造金屬彈頭）  │      │編號二（原扣得二顆，其中一│
│    │                            │      │顆業經試射滅罄）          │
└──┴──────────────┴───┴─────────────┘
附表二：其他扣案物
┌──┬─────────┬─────┬────────────────┐
│編號│名稱              │數量      │保管單字號                      │
├──┼─────────┼─────┼────────────────┤
│一  │土造霰彈槍管      │一支      │九十二年度槍保管字第十號編號二  │
├──┼─────────┼─────┼────────────────┤
│二  │電鑽頭            │六支      │九十二年度保管字第一二０一號第一│
│    │                  │          │頁編號一                        │
├──┼─────────┼─────┼────────────────┤
│三  │比率尺            │一支      │同右保管單第一頁編號二          │
├──┼─────────┼─────┼────────────────┤
│四  │彈簧              │六條      │同右保管單第一頁編號三          │
├──┼─────────┼─────┼────────────────┤
│五  │電鑽              │一支      │同右保管單第一頁編號四          │
├──┼─────────┼─────┼────────────────┤
│六  │電動起子          │一支      │同右保管單第一頁編號五          │
├──┼─────────┼─────┼────────────────┤
│七  │電動砂磨機        │一支      │同右保管單第一頁編號六          │
├──┼─────────┼─────┼────────────────┤
│八  │電動砂輪機        │一支      │同右保管單第一頁編號七          │
├──┼─────────┼─────┼────────────────┤
│九  │鋼珠              │一瓶      │同右保管單第一頁編號八          │
├──┼─────────┼─────┼────────────────┤
│十  │砂輪頭            │一批      │同右保管單第一頁編號九          │
├──┼─────────┼─────┼────────────────┤
│十一│工具              │一批      │同右保管單第一頁編號十          │
├──┼─────────┼─────┼────────────────┤
│十二│底火              │一盒      │同右保管單第三頁編號九          │
├──┼─────────┼─────┼────────────────┤
│十三│銼刀              │八支      │同右保管單第三頁編號十          │
└──┴─────────┴─────┴────────────────┘
